臺灣高等法院刑事裁定
109年度抗字第1678號
抗  告  人  蔡正洋



上列抗告人即受刑人因聲請定其應執行刑案件，不服臺灣桃園地
方法院中華民國109年9月7日裁定(109年度聲字第3482號)，提起
抗告，本院裁定如下：
    主  文
抗告駁回。
    理  由
一、原裁定略以：抗告人即受刑人蔡正洋(下稱受刑人)因犯檢察
    官聲請書所附「定應執行刑案件一覽表（於本件援用為附表
    ）」所示之13罪，先後經判處如附表所示之刑，均分別確定
    在案，而為裁判確定前犯數罪，且原審為犯罪事實最後裁判
    之法院。且附表各編號分屬得易科罰金、不得易科罰金，已
    據受刑人向檢察官聲請合併定刑，檢察官據以向原審就受刑
    人所犯如附表所示之罪聲請定其應執行之刑，經核閱卷附裁
    判書等文件認有理由，應予准許。審酌受刑人上開罪名之犯
    罪態樣(均不脫施用毒品、竊盜之類型；附表編號13之偽造
    文書罪，實是其在竊得他人機車後，塗改車牌號碼而為變造
    並將之以懸掛之方式予以行使)、犯罪時間之間隔及情節，
    考量其責任非難重複程度(包括其於先前所受定刑裁定，已
    各獲有一定程度之刑期折讓)、其於科刑及執行歷程所顯示
    之人格特性與矯正效益等情，在定刑之內部界限(共52月有
    期徒刑即4年4月有期徒刑)內，定其應執行有期徒刑3年10月
    等語。
二、抗告意旨略以：受刑人犯如附表所示各罪合併定應執行刑，
    請本於至公至正、悲天憫人之心，參照其他法院，就販賣毒
    品、強盜、恐嚇取財及詐欺、竊盜等案件類型之定執行刑，
    均給予大幅度的刑期折減之情形，使受刑人有悔過向善之機
    會，而給予受刑人最有利之裁定云云。　　　　　　
三、法律上屬於自由裁量事項，尚非概無法律性之拘束，在法律
    上有其外部界限及內部界限。前者法律之具體規定，使法院
    得以具體選擇為適當裁判，此為自由裁量之外部界限。後者
    法院為自由裁量時，應考量法律之目的，法律秩序之理念所
    在，此為自由裁量之內部界限。法院為裁判時，二者均不得
    有所踰越。在數罪併罰而有二裁判以上，應定其應執行刑之
    案件，法院所為刑之酌定，固屬自由裁量事項，然對於法律
    之內、外部界限，仍均應受其拘束(最高法院94年度台非字
    第21號判決意旨參照)。經查，受刑人犯如附表(即原裁定附
    表，下同)所示13罪，經原法院先後判處如附表各編號所示
    之刑，均已確定在案，且其他各罪均在附表編號1裁判確定
    前犯之，而編號9、10所處之刑為不得易科罰金之刑，其他
    附表編號所處之刑為得易科罰金之刑，已經受刑人向檢察官
    聲請合併定其應執行刑，有「是否聲請定應執行刑調查表」
    經受刑人勾選我要聲請定刑可查，合於刑法第50條第1項但
    書第1款、第2項、第53條所定，併合處罰之。本件法律之外
    部界限，即刑法第51條第5款所規定：「宣告多數有期徒刑
    者，於各刑中之最長期以上，各刑合併之刑期以下，定其刑
    期。但不得逾三十年。」，據此，本件定應執行刑，在最長
    期（有期徒刑8月)以上，附表各刑之合併刑期(有期徒刑4年
    11月）以下定之，均合於法律之規定。又附表編號2至8所示
    之刑，前經原審107年度審易字第1889號判決定其應執行刑
    有期徒刑2年4月，附表編號11至13所示之刑，另經原審109
    年度審簡字第28號判決定其應執行刑有期徒刑6月，加計未
    定執行刑之其他各罪之宣告刑總和為4年4月（計算式：2月+
    2年4月+8月+8月+6月=4年4月)以下，此乃本件定執行刑之內
    部界限。原審審酌受刑人所犯編號1至2、11至12均為竊盜罪
    、編號3至10之罪均為施用第一、二級毒品罪、編號13為與
    竊盜相關之行使變造特種文書，反應出受刑人之人格及犯罪
    傾向，不同類型之罪，互有犯罪之相因性，或侵害法益不同
    ，或隨機犯罪、或具成癮性等情狀，兼衡罪責相當及特別預
    防之刑罰目的等法則，定其應執行刑有期徒刑3年10月等情
    ，核與法律目的、法律秩序之理念所在之內部界限，及法律
    具體規定之外部界限均無違，並無裁量權濫用之情形，自無
    違法或不當可言。
四、至抗告意旨所指其他案件之定應執行刑之結果云者，查上開
    其他案件類型，均係法官酌量個案之犯罪情節及行為人屬性
    事由，而定其宣告刑後，復審酌數罪併罰合併定應執行刑之
    制度目的，在就所犯數罪，以各罪宣告刑為基礎，合併後綜
    合評價犯罪人最終應具體實現多少刑罰，方符合罪責相當要
    求並達刑罰目的。經綜合評價各罪類型、關係、法益侵害之
    綜合效果，考量犯罪人個人特質，認應對之具體實現多少刑
    度，即足達到矯治教化之必要程度，並符罪責相當原則，以
    緩和宣告刑可能存在之不必要嚴苛。本案原審於數罪定執行
    刑之裁量權行使，既屬實體法上賦予法院依個案裁量之職權
    ，如其所為之裁量未逾法定刑範圍，且無違背制度目的或公
    平正義情形，即無違法可言，從而，抗告意旨援引其他案件
    類型之定執行刑之情形，指摘原裁定裁量之執行刑過重，據
    此請求從輕從新給予最有利之裁定云云，尚不足取。本件抗
    告，為無理由，應予駁回。
五、據上論斷，應依刑事訴訟法第412條，裁定如主文。 
中　　華　　民　　國　　109 　年　　10　　月　　8 　　日
　                刑事第二十一庭審判長法　官　許宗和
  　                                  法　官　黃玉婷
    　                                法　官　黃惠敏
以上正本證明與原本無異。
如不服本裁定，應於收受送達後五日內向本院提出抗告狀。
                                      書記官　吳錫欽
中　　華　　民　　國　　109 　年　　10　　月　　13　　日